【裁判字號】    92,上易,856
【裁判日期】    921202
【裁判案由】    傷害
【裁判全文】
臺灣高等法院臺南分院刑事判決            九十二年度上易字第八五六號    Ｇ
      上  訴  人  臺灣臺南地方法院檢察署檢察官
      上  訴  人
      即  被  告  甲  ○  ○
右上訴人因被告傷害案件，不服臺灣臺南地方法院九十二年度易字第五一五號中華民
國九十二年七月三十一日第一審判決（起訴案號：臺灣臺南地方法院檢察署九十二年
度偵字第六三四號），提起上訴，本院判決如左：
      主      文
原判決撤銷。
甲○○傷害人之身體，處有期徒刑玖月。
      事      實
一、甲○○因積欠其友乙○○新台幣六十萬元未清償，遭乙○○聲請查封拍賣抵押之
    房屋（按係臺灣臺南地方法院九十年度執字二五七０九號），而懷恨在心，亟思
    報復，遂佯與乙○○約定於民國九十一年九月三日晚間，在台南縣永康市○○路
    三十號其所經營之國術館商談還款事宜，乙○○乃於當日二十一時二十分許，與
    案外人顏俊仁、張嘉正前往上開國術館，因未見甲○○在內，遂與顏俊仁走出該
    館，適時在該館外黑暗處埋伏之甲○○，即基於傷害之犯意，持乙把採藥刀（未
    扣案）砍向乙○○身體，乙○○見狀即以左手抵擋，致乙○○受有左腕屈指肌腱
    及正中神經、大動脈斷裂之傷害。
二、案經乙○○訴由台南縣警察局永康分局報請台灣台南地方法院檢察署檢察官偵查
    起訴。
      理      由
一、訊據被告甲○○（下稱被告）矢口否認有傷害犯行，辯稱：當天伊與告訴人約好
    在國術館還債，因飢餓臨時外出購買宵夜，告訴人誤以為伊躲避，看到伊時，即
    率眾持刀殺過來，伊伸出左手抵擋致無名指指尖被砍截斷，伊不得已始拿電擊棒
    反擊，再去拿採藥刀砍告訴人，本件是告訴人先叫兄弟來討債，並先持刀傷害伊
    ，伊才持刀傷害告訴人，應屬正當防衛云云。
二、經查右揭事實，迭據告訴人乙○○指訴綦詳，核與目擊證人顏俊仁於偵查中結證
    情節相符，並有奇美醫院九十二年四月三十日出具之診斷證明書及同年七月十五
    日製作之病歷摘要各一紙附卷可稽。被告雖以前詞置辯，然此為告訴人所否認，
    即證人顏俊仁於偵查中亦未指出告訴人有持刀攻擊被告之行為，參以被告所辯告
    訴人持刀砍斷伊之無名指指尖乙節，茍係屬實，衡情其受傷後必極疼痛難耐，理
    應迅速就醫，豈有遲至案發後二日（九十一年九月五日），始遠至屏東縣里港鄉
    就醫之理？又被告於警訊時既供稱：告訴人夥同他人共五人，持棍棒及刀子砍伊
    云云，則衡情其以一人敵眾，遭多人持棍棒及刀子攻擊，亦當身受多處傷害，始
    合常情，豈有就醫後，僅受無名指指尖截斷乙處之傷害（有其提出之診斷證明書
    乙紙附卷足憑）之理？且當天係被告以欲還告訴人十五萬元為由而約告訴人前來
    ，此一事實為被告所不否認，則衡情告訴人欣喜前往受償唯恐不及，焉有事先備
    刀並糾眾前往攻擊被告之理？被告所辯顯悖於常理，堪認告訴人之指訴為真，被
    告主張其持刀傷害告訴人係正當防衛乙節，難以成立。至於被告聲請傳訊證人林
    瑩婷、張嘉正，無非係要證明其有準備還債及告訴人曾委託他人前來討債之事實
    ，與被告當晚確有埋伏在國術館外持刀襲擊傷害告訴人之行為無關，核無必要，
    其聲請勘驗之錄影帶，亦僅顯示九十一年八月三十日在被告國術館外之場景，與
    本案發生之九月三日相隔數日，且錄影帶中亦有顯示告訴人有不法討債行為，此
    有勘驗筆錄在卷可稽（見本院卷第六十二頁），亦無法為被告有利之認定，被告
    所辯無非係事後畏罪卸責之詞，不足採信，本件事證明確，被告犯行堪以認定，
    應予依法論科。
三、核被告所為，係犯刑法第二百七十七條第一項之普通傷害罪。至告訴人及其代理
    人雖主張告訴人係受重傷害，惟據奇美醫院檢附告訴人病情摘要函覆稱：告訴人
    雖受前開傷害，但因其手肘及肩均完好，故並未達於毀敗一肢以上之機能之重傷
    等語（見原審卷第三十五頁），又告訴人經復健後，其目前固有「左手肌力為正
    常值之百分之五十，抓握力仍不足，且左手感覺功能障礙，無法有辨識冷熱之能
    力，精細動作受損」，有奇美醫院覆本院之病情摘要在卷為證（見本院卷第四十
    九頁），然刑法第十條第四項第六款之重傷，係指除去同項第一款至第五款之傷
    害而於身體或健康有重大不治或難治之傷害者而言，告訴人左手之傷僅功能減退
    ，並未完全毀敗，縱令此種減退具有不治或難治之情形，仍與第六款所定之內容
    並不相當，即祇應成立普通傷害，不能遽依重傷論科，告訴人及其代理人前揭重
    傷害之主張，尚難採取，併此敘明。
四、原審以被告罪證明確，並以被告前雖無犯罪前科，素行良好，有台灣高等法院被
    告全國前案紀錄表乙紙附卷足憑，惟僅因不滿告訴人追償其積欠債務而聲請拍賣
    抵押物之故，即持刀砍傷告訴人，致告訴人受傷程度已深，手段兇殘，犯罪情節
    已重，且犯後飾詞圖卸刑責，迄未與告訴人達成民事和解，態度非佳等一切情狀
    ，量處有期徒刑七月，固非無見，惟告訴人遭被告傷害後，復健多時，目前左手
    肌力僅為正常值之百分之五十，抓握力仍不足，且左手感覺功能障礙，缺乏辨識
    冷熱之能力，精細動作受損，如前所述，有奇美醫院覆本院之病情摘要在卷為憑
    ，受傷非輕，而傷害罪之法定本刑為三年以下有期徒刑、拘役或一千元以下罰金
    ，原審既認被告手段兇殘，犯後飾詞圖卸刑責，迄未與告訴人達成民事和解，態
    度非佳，加以告訴人左手功能確難以復原，原審僅量處有期徒刑七月，實屬過輕
    ，被告上訴意旨以告訴人先動手並認量刑過重，雖無理由，惟公訴人循告訴人之
    請求以原判決量刑過輕而提起上訴，則有理由，應由本院予以撤銷改判，爰審酌
    被告品行、知識、造成告訴人傷害之程度及犯後態度、未與告訴人和解等一切情
    狀，量處如主文第二項所示之刑，以資懲儆。本件被告行兇用之採藥刀並未扣案
    ，被告自承業已丟棄，為免執行困難，爰未予宣告沒收。
據上論結，應依刑事訴訟法第三百六十九條第一項前段、第三百六十四條、第二百九
十九條第一項前段、第二百七十七條第一項，罰金罰鍰提高標準條例第一條前段，判
決如主文。
本案經檢察官王碧霞到庭執行職務。
中    華    民    國      九十二      年      十二      月      二      日
                                  臺灣高等法院臺南分院刑事第二庭
                                      審判長法官  黃    崑    宗
                                            法官  林    勝    木
                                            法官  葉    居    正
右正本證明與原本無異。
不得上訴。
                                      法院書記官  陳    嘉    琍
中    華    民    國      九十二      年      十二      月      三      日
附錄法條：
刑法第二百七十七條第一項：傷害人之身體或健康者，處三年以下有期徒刑、拘役或
                          一千元以下罰金。


司法院資訊處製作；財團法人民間司法改革基金會備份。
